【裁判字號】    95,交聲,557
【裁判日期】    950830
【裁判案由】    聲明異議
【裁判全文】
臺灣臺中地方法院交通事件事裁定
原處分機關    交通部公路總局臺中區監理所（豐原監理站）
異  議  人
即受處分人    甲○○
上列受處分人因違反道路交通管理處罰條例案件，對於交通部公
路總局臺中區監理所（豐原監理站）九十五年七月四日所為之處
分（豐監稽違字第裁六三─ＨＣ0000000號裁決書），聲
明異議，本院裁定如下：
    主  文
原處分關於罰鍰新臺幣肆萬玖仟伍佰元部分撤銷。
前項撤銷部分，不罰。
其餘異議駁回。
    理  由
一、原處分機關【即交通部公路總局臺中區監理所（豐原監理站
    ）】係以：異議人即受處分人甲○○（原名為賴春吉，下稱
    受處分人）於民國九十五年二月十六日十五時四十分許，駕
    駛車牌號碼三八九六─ＬＡ號之自小貨車，途經臺中縣豐原
    市○○路○段一○三號前，因車禍肇事，經臺中縣警察局豐
    原分局執行員警據報前往處理時，當場測得受處分人酒精濃
    度達每公升○點六四毫克，超過標準值每公升○點五五毫克
    ，而有違反道路交通管理處罰條例第三十五條第一項第一款
    規定之行為，經警於同日製作中縣警交字第ＨＣ00000
    00號舉發通知單予以舉發並交付予受處分人，並經原處分
    機關於九十五年七月四日依道路交通管理處罰條例第三十五
    條第一項第一款及違反道路交通管理事件統一裁罰基準及處
    理細則第四十三條、第四十四條及第六十一條之規定，以豐
    監稽違字第裁六三─ＨＣ0000000號裁決書（下稱本
    案裁決書）裁處受處分人罰鍰新臺幣（下同）四萬九千五百
    元，並吊扣駕駛執照十二個月，且期間受處分人已於九十五
    年三月九日繳交罰鍰四萬九千五百元，並執行吊扣駕駛執照
    十二個月之手續。
二、受處分人聲明異議意旨略以：受處分人承認有上揭舉發通知
    單上所載酒醉駕車之事實，惟受處分人一行為同時觸犯刑事
    法之公共危險罪及行政法上義務規定，受處分人關於公共危
    險罪部分，業經法院判決有罪確定，則本案又開立交通違規
    通知單，此乃對同一事實重複裁決，違反一事不二罰之原則
    ，原處分應予撤銷等語。經查：
  (一)受處分人於九十五年二月十六日十五時四十分許，駕駛車牌
    號碼三八九六─ＬＡ號之自小貨車，途經臺中縣豐原市○○
    路○段一○三號前，因車禍肇事，經警當場測得受處分人酒
    精濃度達每公升○點六四毫克，有超過標準值每公升○點五
    五毫克之違規等情，業為受處分人所是認，並有受處分人簽
    收之舉發通知單影本在卷可稽，堪認與事實相符。從而，受
    處分人因違反道路交通管理處罰條例第三十五條第一項第一
    款規定之行為，經警製作前開舉發通知單予以舉發，並經原
    處分機關依道路交通管理處罰條例第三十五條第一項第一款
    及違反道路交通管理事件統一裁罰基準及處理細則第四十三
    條、第四十四條及第六十一條之規定，以本案裁決書裁處受
    處分人罰鍰四萬九千五百元，並吊扣駕駛執照十二個月，原
    無違誤。
  (二)惟按「違反行政法上義務而受罰鍰、沒入或其他種類行政法
    罰之處罰時，適用本法。但其他法律有特別規定，從其規定
    。」；「本法所稱其他種類行政罰，指下列裁罰性之不利處
    分：一、限制或禁止行為之處分：．．．吊扣證照，．．．
    。」；「一行為同時觸犯刑事法律及違反行政法上義務規定
    者，依刑事法律處罰之。但其行為應處以其他種類行政罰或
    得沒入之物而未經法院宣告沒收者，亦得裁處。前項行為如
    經不起訴處分或為無罪、免訴、不受理、不付審理之裁判確
    定者，得依違反行政法上義務規定裁處之。」；「本法自公
    布後一年施行。」，九十四年二月五日總統公布之行政罰法
    第一條、第二條第一項、第二十六條及第四十六條分別定有
    明文，故而，行政罰法業已於九十五年二月五日生效施行。
  (三)而查，受處分人於前揭時地酒醉駕車之同一事實，並經員警
    以犯公共危險罪嫌移送檢察官偵辦，並經檢察官以九十五年
    度速偵字第七六七號聲請簡易判決處刑，而由本院於九十五
    年三月二十九日，以九十五年度豐交簡字第七七號判處拘役
    五十五日，如易科罰金，以三百元折算一日確定在案，有臺
    灣臺中地方法院檢察署檢察官聲請簡易判決處刑書、本院判
    決書及臺灣高等法院前案紀錄表各一件在卷可稽，可見受處
    分人上開遭裁決罰鍰四萬九千五百元，並吊扣駕駛執照十二
    個月等行政罰之酒駕行為係在行政罰法生效施行後，自應適
    用上開行政罰之規定。基此，受處分人上述酒後駕車違規之
    情事，除其行為應處以其他種類行政罰即吊扣駕駛執照十二
    個月部分，亦得裁處之外，其違反行政法上義務而受罰鍰四
    萬九千五百元部分，依行政罰法第二十六條第一項前段規定
    ，即應依刑事法律處罰之，不再爰依上揭道路交通管理處罰
    條例等規定裁罰之。綜上，原處分機關所為上開罰鍰之行政
    裁罰，即有未洽，故就此部分之原處分應予撤銷，並為不罰
    之諭知，而受處分人就此部分之異議，為有理由。至於，原
    處分機關上開吊扣駕駛執照十二個月之行政裁罰，依上開道
    路交通管理處罰條例等規定及行政罰第二十六條第一項但書
    之規定，則核無不當，而受處分人既係就上開原處分均予異
    議，此部分異議，自屬無理由，應予駁回。
據上論斷，應依道路交通管理處罰條例第八十七條第二項、道路
交通案件處理辦法第十九條、第二十條之規定，裁定如主文。
中    華    民    國    95    年    8     月    30    日
                  交通法庭    法  官  何世全
以上正本證明與原本無異
如不服本裁定應於送達後五日內向本院提出抗告狀。
                              書記官  童洪芳美
中    華    民    國    95    年    8     月    30    日


司法院資訊處製作；財團法人民間司法改革基金會備份。
